臺灣板橋地方法院刑事判決　　　　　　　　　　　　　九十年度易字第三四五四號
　　公　訴　人　臺灣板橋地方法院檢察署檢察官
　　被　　　告　甲○○
右列被告因妨害名譽案件，經檢察官提起公訴 (九十年度偵字第三七六六號)，本院
判決如左：
    主  文
甲○○意圖散布於眾，而指摘足以毀損他人名譽之事，處拘役貳拾日，如易科罰金，
以佰元折算壹日。緩刑貳年。
    事  實
一、甲○○係何月娥之夫，因不滿家樂福股份有限公司台北板橋分公司安全課助理乙
    ○○於民國八十九年九月二十一日晚間九時許，查獲其妻何月娥竊盜犯行，並提
    出竊盜之告訴，竟基於意圖散佈於眾之犯意，於同年十一月十九日，在台北縣中
    和市○○路五八一巷三十一弄八號四樓住處，接受ＴＶＢＳ電視臺記者採訪時，
    甲○○指摘家樂福賣場乙○○「我老婆不見的那一晚（即甲○○之妻何月娥涉嫌
    家樂福賣場竊盜案件），就被家樂福壓迫、恐嚇，因為他要找她（指何月娥）打
    炮，不答應他，就用這一招」等語等不實事項，利用不知情之電視台，自同日中
    午十二時整點新聞以「騙色不成栽贓？夫婦討公道」為題播放新聞時，以此指摘
    ，足以毀損乙○○名譽之事。
二、案經乙○○訴請臺灣板橋地方法院檢察署檢察官偵查起訴。
     理  由
一、被告固坦承於右揭時地接受ＴＶＢＳ電視臺記者採訪時有陳述如事實欄所載之言
    語，惟矢口否認有何妨害名譽之犯行，而於偵查時辯稱：係其妻何月娥竊盜案事
    後告訴我，告訴人乙○○一直追她、跟蹤她，想要上她云云，於本院審理時辯稱
    ：家樂福在該竊盜案件栽贓其太太，所以要替其太太出氣云云。惟查：
（一）右揭事實，業據告訴人乙○○於偵查及本院時指訴綦詳，並有ＴＶＢＳ之新聞
      播報錄影帶一卷在卷可憑。本院依職權勘驗卷附錄影帶之內容，於ＴＶＢＳ新
      聞於八十九年十二月十九日中午十二點二十六分四十六至五十六秒播放，被告
      於接受記者採訪時，指摘家樂福賣場職員乙○○「我老婆不見的那一晚（即甲
      ○○之妻何月娥涉嫌家樂福賣場竊盜案件），就被家樂福壓迫、恐嚇，因為他
      （指告訴人）要找她（指何月娥）打炮，不答應他，就用這一招」等語，製有
      勘驗筆錄在卷可憑，被告前開指述，足生損害於他人名譽甚明。
（二）況告訴人並不認識被告之妻何月娥，而何月娥於家樂福賣場經告訴人查獲後，
      何月娥所填載之地址為「高雄縣興樹路合興巷四十六號」，因此告訴人如何可
      能得知何月娥之住處，進而追求被告之妻，而被告於偵查時提出之剪報記載被
      告與其妻何月娥居無定所，生活清苦，居住於貨櫃屋，而被告亦自承目前居無
      定所，四處流浪等語。從而，被告前開辯稱，顯有不實。
（三）再者，告訴人於本院審理時指訴被告之妻何月娥於另案涉嫌家樂福竊盜案件於
      八十九年十二月十四日審理時，告訴人向法官據實陳述查獲何月娥竊盜之過程
      ，並遭何月娥對告訴人破口大罵，同年月十九日ＴＶＢＳ就播放毀謗告訴人之
      新聞，被告說告訴人要找何女打炮、騷擾他等語（參見本院九十年十一月二十
      一日訊問筆錄）。而何月娥涉嫌上開家樂福賣場之竊盜案件，並經本院於八十
      九年十二月二十八日以八十九年易字第四０三九號刑事判決在案，有該刑事判
      決在卷可憑。
（四）再查，被告指摘如事實欄所載之事項，告知ＴＶＢＳ新聞，其有散布於眾之意
      圖，亦堪認定。另被告所指述內容，顯非真實，亦與公共利益無關，自不得免
      責。本件事證明確，被告犯行，足以認定。
二、查被告意圖散佈於眾，而指摘足以毀損他人名譽之事，核其所為，係犯刑法第三
    百十條第一項之誹謗罪。爰審酌被告竟因其妻遭人查獲竊盜案件，心生不滿，而
    散佈於眾，指摘毀損告訴人名譽之事，犯罪動機、目的、手段，犯罪所受刺激及
    其品性、智識程度、犯罪所生之損害及犯罪後否認犯行，惟被告因車禍受傷，家
    中眾多幼子需撫育，被告及其妻何月娥均身罹病痛，居無定所，生活困苦，以拾
    荒為業，急需外界救濟（有剪報三紙為證）等一切情狀，量處如主文所示之刑，
    並諭知易科罰金之折算標準。查被告前未曾受有期徒刑以上之宣告，此有台灣高
    等法院檢察署刑案紀錄簡覆表一紙在卷，茲因一時思慮欠週而罹刑章，其犯罪情
    節尚屬輕徵，經此次刑之宣告，應知警惕而無再犯之虞，本院認其所受宣告之刑
    ，以暫不執行為適，併予宣告緩刑二年，以啟自新。又被告行為後原刑法第四十
    一條之規定：「犯最重本刑為三年以下有期徒刑之刑之罪，而受六月以下有期徒
    刑或拘役之宣告，因身體、教育、職業或家庭之關係或其他正當事由，執行顯有
    困難者，得以一元以上三元以下折算一日，易科罰金。」，已於九十年一月四日
    經修正為刑法第四十一條第一項，該規定為：「犯最重本刑為五年以下有期徒刑
    之刑之罪，而受六月以下有期徒刑或拘役之宣告，因身體、教育、職業或家庭之
    關係或其他正當事由，執行顯有困難者，得以一元以上三元以下折算一日，易科
    罰金。但確因不執行所宣告之刑，難收矯正之效，或難以維持法秩序者，不在此
    限。」，並於同年月十日經總統公布施行，經新舊法比較結果，修正後之新法對
    被告易科罰金之宣告並不生影響，爰適用裁判之新法諭知易科罰金之折算標準。
據上論結，應依刑事訴訟法第二百九十九條第一項前段，刑法第二條第一項前段、第
三百十條第一項、修正後刑法第四十一條第一項前段，第七十四條第一款，罰金罰鍰
提高標準條例第一條前段、第二條，判決如主文。
本案經檢察官馬中俐到庭執行職務
中      華      民      國      九十一      年    一      月   二十四   日
                                      臺灣板橋地方法院刑事第六庭
                                          法  官  徐  玉  玲
右正本證明與原本無異。
如不服本判決，應於判決送達後十日內，向本院提出上訴狀。
                                          書記官  陳  淑  芳
中      華      民      國      九十一      年    一      月   二十九   日
附錄本案論罪科刑法條全文：
中華民國刑法第三百一十條 (誹謗罪)
意圖散布於眾，而指摘或傳述足以毀損他人名譽之事者，為誹謗罪，處一年以下有
期徒刑、拘役或五百元以下罰金。
散布文字、圖畫犯前項之罪者，處二年以下有期徒刑、拘役或一千元以下罰金。
對於所誹謗之事，能證明其為真實者，不罰。但涉於私德而與公共利益無關者，不在
此限。
